【裁判字號】    97,上訴,1751
【裁判日期】    970625
【裁判案由】    毒品危害防制條例等
【裁判全文】
臺灣高等法院刑事判決                97年度上訴字第1751號
上  訴  人
即  被  告  甲○○○ ○○○○.
                    新加坡
指定辯護人  本院公設辯護人王永炫
上列上訴人因違反毒品危害防制條例等案件，不服台灣桃園地方
法院97年度重訴字第3號，中華民國97年3月12日第一審判決（起
訴案號：台灣桃園地方法院檢察署96年度偵字第29048號），提
起上訴，本院判決如下︰
    主  文
原判決撤銷。
甲○○○ ○○○○○ ○○○○ 共同運輸第一級毒品，處有期徒刑拾柒年，並
於刑之執行完畢或赦免後驅逐出境。
扣案之第一級毒品海洛因肆拾貳小包（淨重貳仟零伍拾陸點伍伍
公克，純度百分之七十二點八四，純質淨重壹仟肆佰玖拾柒點玖
玖公克）沒收銷燬之，扣案包裝毒品所用之空包裝肆拾貳只（重
壹佰零伍點肆陸公克）、行李箱壹只、掛帘貳條、NOKIA行動電
話壹支（含門號00000000號SIM卡壹張），均沒收，未扣案之肆
萬元泰銖沒收，如全部或一部不能沒收時，追徵其價額或以其財
產抵償之。
    事  實
一、甲○○○ ○○○○○ ○○○○ （以下簡稱SENG）係新加坡籍人士，於民
    國96年11月25日自新加坡前往泰國曼谷旅遊，因而認識真實
    姓名、年籍不詳、綽號「阿成」之成年男子，而「阿成」為
    使SENG願涉險替其攜帶海洛因毒品進入台灣，乃將曼谷電信
    公司門號00000000號SIM卡交予SENG，作為2人聯絡之用，SE
    NG即將該SIM卡放入自己所有之NOKIA行動電話內使用，「阿
    成」另給予SENG4萬元泰銖作為報酬，SENG雖預見「阿成」
    託其攜帶之物品應屬非法之違禁物，但因貪圖上開異於社會
    常情之高額報酬，竟基於自泰國攜帶入境台灣之物品縱屬第
    一級毒品海洛因，仍不違背其本意之不確定故意，於同月27
    日在曼谷商場內，當「阿成」要求其將夾藏有第一級毒品海
    洛因42小包之掛帘2條帶往台灣，並告知到台灣後其真實姓
    名、年籍不詳之友人會至機場接機，屆時將掛帘交由該人即
    可，SENG應允並明知海洛因係毒品危害防制條例第2條第2項
    第1款所列第一級毒品，並經行政院公告為甲類第4款之管制
    進出口物品，不得運輸，亦不得私運進口，竟與「阿成」、
    在台灣接應之真實姓名、年籍不詳之人基於運輸走私管制物
    品第一級毒品海洛因入境台灣之犯意聯絡，於同月28日13時
    25分許在泰國曼谷搭乘中華航空CI694號班機，於同日17時
    55分許抵達桃園國際機場，將上開管制進出口之第一級毒品
    海洛因私運入境我國，同日18時40分許，自綠線免申報檯通
    關口通關，經海關人員將SENG帶往應申報之紅線檯通關，財
    政部台北關稅局人員以X光檢查儀掃描所攜行李，發現SENG
    所攜之行李箱內夾藏有疑似第一級毒品海洛因之物，通知內
    政部警政署航空警察局派員前來處理，而以毒品檢驗包試劑
    初步檢驗結果，呈嗎啡、海洛因反應，因而查獲上情，並扣
    得第一級毒品海洛因42小包（淨重2056.55公克，純度72.84
    ％，純質淨重1497.99公克，毒品空包裝重105.46公克）、
    行李箱1只、掛帘2條、NOKIA行動電話1支（含門號00000000
    號SIM卡1張）。
二、案經內政部警政署航空警察局移請台灣桃園地方法院檢察署
    檢察官偵查起訴。
    理  由
壹、程序部分
    按被告以外之人於審判外之言詞或書面陳述，除法律有規定
    者外，不得作為證據；又被告以外之人於審判外之陳述，雖
    不符合同法第159條之1至第159條之4之規定，但經當事人於
    審判程序同意作為證據，法院審酌該言詞陳述或書面陳述作
    成時之情況，認為適當者，亦得為證據。當事人、代理人或
    辯護人於法院調查證據時，知有第159條第1項不得為證據之
    情形，而未於言詞辯論終結前聲明異議者，視為有前項之同
    意，刑事訴訟法第159條第1項及第159條之5分別定有明文。
    查本判決下列所引用之各該被告以外之人於審判外之陳述（
    包含書面陳述），雖均屬傳聞證據，惟被告SENG、辯護人及
    檢察官於本院審理時均表示無意見而不予爭執，且迄至言詞
    辯論終結前亦未再聲明異議，本院審酌上開證據資料製作時
    之情況，尚無違法不當及證明力明顯過低之瑕疵，亦認為以
    之作為證據應屬適當，故揆諸前開規定，爰逕依刑事訴訟法
    第159條之5規定，認前揭證據資料均有證據能力，合先敘明
    。
貳、實體部分
一、訊據被告SENG固坦承於前開時間搭機抵台，經台北關稅局及
    航空警察局人員在其攜帶之掛帘內查獲扣案之白色粉末，送
    驗後證實係第一級毒品海洛因等事實，惟矢口否認有何運輸
    第一級毒品之犯行，辯稱不知道所攜帶之掛帘內藏有海洛因
    云云。是本案應予審酌者厥為被告對其所攜帶入境台灣之掛
    帘內藏有海洛因毒品究否知情？經查：
(一)夾藏有42小包白色粉末之掛帘2條係被告於前揭時間攜帶入
    境等情，除據被告於原審及本院審理時供述明確外（見原審
    卷第44頁、本院卷第37頁），並有扣案之42小包白色粉末及
    卷附之扣案物品照片14幀可資佐證（見偵查卷第26至27頁）
    ，該白色粉末42小包，經送驗結果，均含第一級毒品海洛因
    成分（淨重2056.55公克，純度72.84%，純質淨重1497.99公
    克，毒品空包裝重105.46公克），此有法務部調查局96年12
    月29日調科壹字第09623085000號鑑定通知書在卷可稽（見
    偵查卷第49頁），足認被告自泰國攜帶入境之掛帘內夾藏有
    第一級毒品海洛因之事實。
(二)被告辯稱該掛帘係「阿成」要其交與「阿成」在台灣之友人
    ，其並不知內藏有海洛因毒品云云。然查，被告與「阿成」
    之人並非熟識，僅偶然在泰國之某咖啡店認識，屬一面之緣
    ，被告迄今仍不知其真實姓名等情，已據被告於本院準備程
    序時供述在卷 (見本院卷第28頁正面)，又被告對「阿成」
    台灣友人之姓名、聯絡方式亦均不知悉，僅稱「阿成」之友
    人會至機場接他（見原審卷第9頁），惟「阿成」之友人既
    不認識被告，又如何在機場接機？此顯與常情有違。另該掛
    帘為布料材質，重量甚輕，此有扣案之掛帘2條可證，然該2
    條掛帘內所藏之海洛因含包裝共重達2162.01公克，被告對
    該2條輕薄之掛帘竟重達2公斤，豈有不生疑惑之理？再據被
    告供述：2條掛帘是其與「阿成」一同前往購買，當時是用
    塑膠袋裝起來，買完後由其帶回酒店，並放置於托運行李中
    等語（見原審卷第9頁、第43頁），及依卷附照片（見偵查
    卷第26頁）所示，掛帘係裝置於一般塑膠手提袋內並未特別
    包裝，且掛帘質料輕薄，被告將掛帘置入托運行李中時，極
    易因觸摸而察覺掛帘內夾藏有物品，而掛帘內所藏放之物品
    如非屬違禁物品，自無大費周章將其藏於掛帘之內，並以此
    種違乎常情之方式運輸至台之必要。被告已40餘歲，平時從
    事散工、幫人開車，此據被告供述明確（見偵查卷第39頁）
    ，是被告顯非不具一般智識及社會經驗之人，對該掛帘內所
    夾藏之物為違禁物，並可能為第一級毒品海洛因一情，衡情
    實難諉為不知。
(三)又被告坦承有收受「阿成」之人交付4萬元泰銖不諱，被告
    雖否認「阿成」所給予之4萬元泰銖為運送毒品之代價，辯
    稱：是「阿成」借給伊的云云，然既為借款，就其應如何返
    還借款乙節，被告先聲稱其等並未言明如何償還，因「阿成
    」知悉其回泰國之日期，待其回程時再返還「阿成」云云（
    見原審卷第8頁、第42頁），嗣後改稱並未打算何時還錢給
    「阿成」，「阿成」雖知其96年12月3日會回曼谷，但卻沒
    有要其於96年12月3日還他錢云云（見原審卷第9頁、第42頁
    ），另於本院審理中又稱：有答應「阿成」回去以後再歸還
    ，且「阿成」知道其新加坡地址，會到新加坡來向其要錢等
    語（見本院卷第28頁反面），前後供述不一，是否可信已有
    可疑。參以「阿成」之人係被告在泰國咖啡店聊天認識之人
    ，僅一面之緣，如無任何代價，豈會任意借款予被告？且被
    告並不知「阿成」之真實姓名及聯絡方式，縱被告願意於回
    泰國後還款，又如何找尋「阿成」之人？至被告稱「阿成」
    知悉其在新加坡之地址，但「阿成」有無可能僅為4萬元泰
    銖，而專程前往新加坡向被告索取借款？又「阿成」雖可利
    用交付予被告之SIM卡與被告聯繫（見原審卷第43頁），然
    被告若有心逃避「阿成」之追討，僅需關機「阿成」即無從
    得知被告之下落，則在被告與「阿成」並非熟識，亦未約定
    還款期間、方式且借款極有可能無從索討之情況下，「阿成
    」竟願意慷慨出借4萬元泰銖，顯有悖於一般社會生活經驗
    ，是被告所辯無可採信。而「阿成」所交予被告之4萬元泰
    銖應係作為被告運送毒品進入境台灣之報酬，而非借貸，洵
    堪認定。
(四)此外，復有航空警察局安檢二組查獲涉嫌毒品危害防制條例
    海洛因毒品初步鑑驗報告單、旅客出入境記錄查詢單、中華
    航空CI055790號托運行李條、台北關稅局稽查組X光檢查儀
    注檢行李報告表、台北關稅局扣押貨物（運輸工具）收據及
    搜索筆錄、入境訂位紀錄、台北關稅局扣押貨物（運輸工具
    ）收據及搜索筆錄（見偵查卷第12、14、16、18、19至22頁
    ）、扣案之第一級毒品海洛因42小包、行李箱1只、掛帘2條
    、NOKIA行動電話1支（含門號00000000號SIM卡1張）可資佐
    憑。
(五)綜上所述，被告與「阿成」原來既不相識，而係在偶然間於
    泰國某咖啡店認識，應僅係一面之緣，顯見被告對「阿成」
    此人之背景實一無所知，且「阿成」所提供之高額報酬又與
    常情迥異，然被告竟膽敢將內藏有海洛因毒品之掛帘攜帶入
    境台灣，以換取「阿成」所給付泰銖4萬元之報酬，足見被
    告主觀上實已預見掛帘內應藏有違禁物，但為獲取上開暴利
    ，遂基於自泰國所攜帶之物品縱屬第一級毒品海洛因，亦不
    違背其本意之不確定故意，而將內藏海洛因之掛帘攜帶入境
    台灣，狀甚明灼，被告所辯對於所攜帶之掛帘內藏放有毒品
    一事不知情云云，自係卸責之詞，不足採信。又「阿成」係
    要求被告將藏有海洛因之掛帘交與在台灣接應之真實姓名、
    年籍不詳之人，可見本件係由「阿成」提供毒品，被告負責
    運送，在台灣真實姓名、年籍不詳之人負責接應及收受毒品
    ，故被告、「阿成」與在台灣接應之真實姓名、年籍不詳之
    人間就運輸第一級毒品之犯行，有犯意之聯絡及行為之分擔
    ，足堪認定。而在台灣接應之真實姓名、年籍不詳之人，既
    無證據證明其為未滿18歲之人，自應做有利於被告之認定，
    認定其已滿18歲。本件事證已經明確，被告之犯行堪予認定
    ，應依法論科。
二、按海洛因屬於毒品危害防制條例第2條第2項第1款所列之第
    一級毒品；且經行政院依懲治走私條例授權訂定「管制物品
    項目及其數額」公告為甲類第4款之管制進出口物品，被告
    未經許可，擅自將行政院公告管制之第一級毒品海洛因自國
    外私運進入我國國境，係犯毒品危害防制條例第4條第1項之
    運輸第一級毒品罪及懲治走私條例第2條第1項之私運管制物
    品進口罪。又被告與姓名、年籍不詳、綽號「阿成」之成年
    男子及已滿18歲在台灣接應之真實姓名、年籍不詳之人間，
    有犯意之聯絡及行為之分擔，均為共同正犯。被告持有第一
    級毒品海洛因之低度行為，為運輸之高度行為所吸收，不另
    論罪。其一行為同時觸犯上述二罪名，為想像競合犯，應從
    一重之運輸第一級毒品罪處斷。又按犯罪之情狀可憫恕者，
    得酌量減輕其刑，刑法第59條定有明文，茲被告僅因貪圖小
    利，一時失慮，誤罹重典，且於本案查獲前於我國並無前科
    紀錄，而就本案並非首謀，又係初犯，所運輸之毒品在流入
    市面前及時查獲，其情非全然無可憫恕，亦無剝奪其終身自
    由之必要，縱量處法定最低刑度即無期徒刑，猶嫌過重，是
    依刑法第59條之規定，酌減其刑，公訴人請求諭知處以亟刑
    ，容有未洽。原審予以被告論罪科刑，固非無見，惟查：行
    動電話服務以晶片卡即SIM卡為使用介面，電信公司係出租
    行動電話門號予消費者使用，至於所提供之晶片卡給消費者
    作為門號使用之介面與消費者所購買之行動電話話機，均由
    消費者取得所有權，電信公司接受消費者申辦門號並將該門
    號開通上線時，該晶片卡之所有權已移轉於消費者，消費者
    如遺失該電話，仍得付費購買SIM卡與電話，以同一門號繼
    續使用，消費者亦可以任意將SIM卡置於不同之行動電話機
    撥打，是該SIM卡之所有權係由消費者取得，電信公司係保
    留存於SIM卡上之門號，故本案之SIM卡為共同正犯「阿成」
    所有交由被告作為其等聯絡運輸毒品之工具，業據被告供述
    甚明（見原審卷第43頁），應依毒品危害防制條例第19條第
    1項前段規定宣告沒收，原審誤以行動電話門號SIM卡，係使
    用者向電信業者申請租用而僅取得其使用權，並非申請使用
    者所有，而未宣告沒收，即有未合。被告上訴請求從輕量刑
    ，雖無理由，惟原判決既有上開可議之處，自應由本院撤銷
    改判。審酌被告正值壯年，為貪圖不法利益，竟鋌而走險將
    嚴重危害國人身心健康之第一級毒品海洛因運輸來台，幸因
    相關刑事偵查人員及時查獲而未能造成重大危害，無視政府
    反毒決心，且其所運輸之第一級毒品海洛因數量非微等一切
    情狀，量處如主文第2項所示之刑，以資懲儆。又查被告為
    外國人，受有期徒刑以上刑之宣告，依刑法第95條之規定，
    並一併諭知於刑之執行完畢或赦免後，驅逐出境。至扣案之
    第一級毒品海洛因42小包（淨重2056.55公克，純度72.84%
    ，純質淨重1497.99公克），係本案查獲之第一級毒品，不
    問屬於何人所有，均應依毒品危害防制條例第18條第1項前
    段規定沒收銷燬。而毒品外包裝具有防止毒品裸露、逸出及
    潮濕之功用，並便於攜帶及運輸，係供運輸毒品所用之物，
    自應依毒品危害防制條例第19條第1項前段之規定併予宣告
    沒收。又扣案用以夾藏前開毒品之掛帘2條、行李箱1只，為
    供夾藏毒品及掩飾毒品之用者，且掛帘2條為「阿成」所交
    付，堪認該掛帘2條屬共同正犯「阿成」所有，而行李箱1只
    為被告所有，業經被告供述明確，且該掛帘2條、行李箱1只
    為供運輸、走私毒品所用之物，應併依毒品危害防制條例第
    19條第1項前段之規定併予宣告沒收。而「阿成」給與被告
    之4萬元泰銖，雖未扣案，惟係「阿成」事先支付與被告運
    輸毒品之代價，係因犯罪所得之財物而為外幣，依同條例第
    19條第1項宣告沒收，如全部或一部不能沒收時，追徵其價
    額或以其財產抵償之（詳最高法院92年度台上字第6838號判
    決要旨）。至扣案NOKIA行動電話1支為被告所有，而門號
    00000000號SIM卡1張則係共同正犯「阿成」所有交由被告使
    用，均為供其等運輸、走私毒品聯絡之用，亦據被告供陳屬
    實，應依毒品危害防制條例第19條第1項前段宣告沒收。
據上論斷，應依刑事訴訟法第369條第1項前段、第364條、第299
條第1項前段，毒品危害防制條例第4條第1項、第18條第1項前段
、第19條第1項，懲治走私條例第2條第1項、第11條，刑法第11
條前段、第28條、第95條、第55條、第59條，判決如主文。
本案經檢察官陳大偉到庭執行職務。
中    華    民    國    97    年    6     月    25    日
                  刑事第十五庭審判長法  官  吳昭瑩
                                    法  官  李釱任
                                    法  官  蘇隆惠
以上正本證明與原本無異。
如不服本判決，應於收受送達後十日內向本院提出上訴書狀，其
未敘述上訴之理由者並得於提起上訴後十日內向本院補提理由書
（均須按他造當事人之人數附繕本）。
                                    書記官  吳玉華
中    華    民    國    97    年    6     月    25    日
附錄本案論罪科刑法條全文
毒品危害防制條例第4條第1項
製造、運輸、販賣第一級毒品者，處死刑或無期徒刑；處無期徒
刑者，得併科新臺幣1千萬元以下罰金。


司法院資訊處製作；財團法人民間司法改革基金會備份。
